【裁判字號】    90,易,7
【裁判日期】    900604
【裁判案由】    贓物
【裁判全文】
台灣基隆地方法院刑事判決                                九十年度易字第七號
    公  訴  人  台灣基隆地方法院檢察署檢察官
    被      告  丁○○
右列被告因贓物案件，經檢察官提起公訴（八十八年度偵字第六三四一號），本院判
決如左：
    主      文
丁○○無罪。
    理      由
一、公訴意旨略以：被告丁○○於民國八十八年十月二十七日某時，在基隆市某不詳
    地點，明知他人所交付之蔡文譯國民身分證一張及丙○○護照一本，均為來歷不
    明之贓物（蔡文譯之身分證，係於八十八年間某日，在基隆市某不詳地點失竊；
    丙○○之護照，係於八十八年八月中旬某日，在台北縣萬里鄉萬里加投一六五號
    之一旁其所有之Ｋ９─４０３７號自用小客車內失竊），竟仍收受之；八十八年
    十月二十七日二十三時四十分，在基隆市○○路、義二路口，因未戴安全帽而被
    警攔檢時，經警在其所騎乘之ＧＱＬ─４６０號重型機車置物箱內，查獲該身分
    證一張及護照一本，進而查悉上情，因認被告涉有刑法第三百四十九條第一項之
    收受贓物罪嫌云云。
二、公訴人認為被告涉有前述犯行，係以所查獲之該身分證及護照，分別為被害人蔡
    文譯、丙○○遭竊之物，業據其二人陳明，故該身分證及護照俱為贓物，已可認
    定。其次，經由證人甲○○、乙○○與被告於偵查中當庭對質結果，被告所指稱
    該身分證及護照係由證人甲○○所交付等情，既為證人甲○○所否認，證人乙○○更證稱：其不記得有無看見甲○○拿證件給被告等語，尚無積極證據足證該身
    分證及護照確係證人甲○○所交付；加上該身分證背面（即正面黏貼相片處）有
    明顯遭切割痕跡，被告對此竟未生疑，亦未詢問該身分證及護照之來歷，即予收
    受，有違事理之常，足見其主觀上對該身分證及護照為來歷不明之贓物應有所認
    識云云，而為其論據。
三、訊據被告堅決否認其有收受贓物之犯行，辯稱：因其有認識之「手機店」，故該
    身分證及護照，係甲○○於八十八年十月二十七日上午十一時許，在基隆市○○
    路某電動玩具店，為託其辦理申請大哥大行動電話門號所交付；當場有乙○○看
    見，其當時以為甲○○名叫蔡文譯；其並未注意該身分證有換貼相片之痕跡，故
    其並不知該身分證及護照是贓物；若其知是贓物，不可能答應代為申請大哥大等
    語。
四、按犯罪事實應依證據認定之，無證據不得推定其犯罪事實，刑事訴訟法第一百五
    十四條定有明文。次按被告之自白不得作為有罪判決之唯一證據；仍應調查其他
    必要之證據，以察其是否與事實相符，刑事訴訟法第一百五十六條第二項亦規定
    甚詳。申言之，被告之自白縱使具有任意性，苟無補強證據，亦無從擔保自白之
    真實性，以是之故，立法推定其證據證明力不足，必待第二證據即補強證據出現
    ，始得察其自白是否與事實相符。被告以外之人所為之供述證據，無論出於共犯
    、同案被告、被害人、告訴人或證人，其證據價值更為薄弱，縱使證人有具結偽
    證之處罰，亦無從擔保其證言之真實性，如係此等之人所為單一之指述，當然推
    定其證據證明力不足，無需探究其指述之真實性如何。此所以有數量法則（數量
    規則）之產生。蓋數量法則乃證據容許性規則之一，而補強法則乃數量法則之一
    。除前述被告之自白必須補強證據加以補強外，主要待證事實需有證人（廣義證
    人包括共犯、同案被告、被害人、告訴人等）二人以上，亦即單一證人之證言，
    仍須依其他第二證據加以補強（見陳樸生著刑事證據法第七章第三節第五三四頁
    ）。進而言之，自白係被告之認罪行為，其證據證明力最強，立法猶規定不得作
    為有罪判決之唯一證據；則舉重以明輕，被告以外之人之指述或證述，尤亦不得
    作為有罪判決之唯一證據。何況，告訴人或被害人與被告之利益相反，其指述係
    以使被告受刑事追訴為其主要目的；因此，縱其指述並非單一，仍不得僅以其指
    述而為有罪判決之唯一證據。再者，在證據法則上，即證據資料尚有對被告有利
    之存疑時，如無法依客觀方法排除此項合理之可疑時，依「罪疑利益歸被告原則
    」，不得以此項證據資料作為有罪判決之依據。再者，認定被告有罪之事實應憑
    證據；如未能發現相當之證據，或證據不足以證明，自不能以推測或擬制之方法
    ，以為裁判之基礎；且認定事實所憑之證據，其為訴訟上之證明，須達於通常一
    般人均不致有所懷疑，而得確信其為事實之程度者，始得據為有罪之認定；倘其
    證明尚未達到此一程度，而有合理之懷疑存在時，尚難為有罪之認定基礎；苟積
    極證據不足為不利於被告事實之認定時，即應為有利於被告之認定，更不必有何
    有利之證據（最高法院三十年上字第八一六號、四十年台上八六號、七十六年台
    上字第四九八六號判決參照）。徵諸被告既無自證己罪之義務，更無自證無罪之
    義務，此乃當然之法理。
五、經查：被告在被查獲時，自始供稱該身分證及護照係蔡文譯所交付；因蔡文譯並
    未到案，警方遂將被告連同蔡文譯一併以贓物罪而移送檢察官偵查；迨至偵查中
    當庭對質結果，被告始發現到庭之蔡文譯並非交付之人，甲○○始為交付之人，
    是故檢察官以罪嫌不足，將蔡文譯為不起訴之處分。八十九年十一月二十七日偵
    查中，被告供稱甲○○係交付之人而乙○○在場見及時，證人甲○○固當場否認
    ，而證人乙○○固以不記得而置辯；惟經本院再行傳喚證人乙○○到庭，據其證
    稱其當時有見到證人甲○○之友在旁交物於被告，惟其不知為何物等語。雖對於
    該物係直接由證人甲○○所交付，或由證人之友在旁所交付，略有不同；然因時
    間距離遙遠，其細節記憶難免模糊。因此，只須其關於交付時間、地點及過程，
    大略相同，依罪疑利益歸被告原則，即應為有利於被告事實之認定，不得僅以其
    細節之瑕疵，而否認其證言之可信度。至於被告所辯其並未注意該身分證背面有
    明顯遭切割痕跡，並不違背常情，自無從反證被告對其贓物性為明知。申言之，
    被告所辯其不知該身分證及護照為贓物等情，並無法排除其可能性，亦即被告所
    辯內容，極有可能為真；就客觀而言，即為有利被告之合理可疑存在，在無客觀
    方法以排除此項合理可疑時，依罪疑利益歸被告原則，應為有利於被告事實之認
    定，無從認定其有贓物之認識，自無從推定其有收受贓物之犯行。此外，復查無
    其他積極證據足以證明被告有被訴之犯行，揆諸前述規定，不能證明被告犯罪，
    自應為其無罪之諭知。
六、偵查卷第九十七頁及第一二四頁以下，關於陳芊香、陳國諒涉嫌偽造文書部分，
    業經被害人丙○○提出告訴，不在本院審理範圍內，應由檢察官另行偵查，併此
    說明之。
七、據上論斷，應依刑事訴訟法第三百零一條第一項而判決如主文。
本案經檢察官周慶華到庭執行職務。
中      華      民      國    九十      年      六      月      四      日
                                    台灣基隆地方法院刑事庭
                                        法  官  陳  志  祥
右正本證明與原本無異。
如不服本判決，應於送達後十日內，向本院提出上訴狀，敘述上訴之理由，上訴於台
灣高等法院，並應按他造當事人之人數附具繕本。
中      華      民      國    九十      年      六      月    十一      日
                                        書記官  陸  清  敏


司法院資訊處製作；財團法人民間司法改革基金會備份。
